【裁判字號】    95,訴,1303
【裁判日期】    950719
【裁判案由】    強盜
【裁判全文】
臺灣臺中地方法院刑事判決  95年度訴字第1303號
公  訴  人  臺灣臺中地方法院檢察署檢察官
被      告  甲○
                      號
                    現另案羈押於臺灣台中看守所
指定辯護人  本院公設辯護人  丁○○
上列被告因強盜案件，經檢察官提起公訴（九十五年度偵字第
八七六二號），本院判決如下：
    主    文
甲○意圖為自己不法之所有，以強暴至使不能抗拒，而取他人之
物，處有期徒刑伍年陸月，扣案之帽子壹頂沒收。又毀損他人計
程車之引擎蓋變形、油箱、水箱破裂，及計程車左前保險桿破損
、引擎蓋變形，足以生損害於他人，處有期徒刑參月，應執行有
期徒刑伍年捌月，扣案之帽子壹頂沒收。
    犯罪事實
一、甲○曾因懲治盜匪條例案件，經臺灣高等法院判處有期徒刑
    九年，入監服刑後於民國九十四年九月十七日假釋，假釋期
    間付保護管束至九十六年十月五日止，現仍在假釋期間，甲○於九十四年十月十七日凌晨一時許，攜帶塑膠樹脂製造，
    有轉輪，長約十五公分許，不具殺傷力之玩具手槍一枝（未
    扣案，被害人戊○○且稱無法辨識其材質，應是疑似手槍，
    依照罪疑唯輕原則，以甲○陳述該物乃塑膠樹脂製造，為不
    具殺傷力之玩具手槍，而為非屬兇器之認定），在臺北市萬
    華區○○○路與隆昌街口，搭乘由戊○○所駕駛車號三八○
    ─ＣＤ號計程車，途經同市區○○路與水源路口時，因酒後
    憶起曾受計程車司機圍毆，轉而對戊○○說話口氣不佳而不
    滿，竟意圖為自己不法之所有，臨時起意基於強盜犯意，持
    上開玩具手槍抵住戊○○後頸部並命其下車，而以此強暴手
    段至使戊○○心生畏懼不能抗拒，旋即下車並任由甲○劫取
    上開計程車，得手後即駕駛該強盜而來之計程車往臺北市士
    林區方向逃逸，嗣戊○○經由治安聯防無線電台通報協尋上
    開計程車，為鄭萬金發現該車後，鄭萬金即駕駛車號七八○
    ─ＣＪ號計程車尾隨該車至臺北市○○街與館前路口攔截，
    惟甲○仍駕駛上開劫得贓車轉往臺北縣永和市方向逃逸，嗣
    於同日凌晨一時四十五分許，甲○駕駛上開計程車途經臺北
    縣永和市○○路與永貞路口時，為躲避後車之追緝，竟另基
    於毀損犯意，駕駛上開贓車闖紅燈同時衝撞己○○所駕駛車
    號二九九─ＭＴ號及丙○○所駕駛車號六九二─ＣＨ號計程
    車，損壞己○○上開計程車引擎蓋變形、油箱、水箱破裂，
    同時損壞丙○○上開計程車左前保險桿破損、引擎蓋變形，
    足以生損害於己○○、丙○○，甲○見狀旋即棄車徒步逃逸
    無蹤。嗣經警據報前往處理，在被搶之計程車上，扣得甲○
    所有，作案時所戴之帽子一頂，經送驗採得ＤＮＡ比對，與
    甲○相符而循線查獲。
二、案經己○○、丙○○訴請臺北市政府警察局萬華分局報告臺
    灣臺北地方法院檢察署檢察官呈請臺灣高等法院檢察署檢察
    長核轉臺灣臺中地方法院檢察署檢察官偵查起訴。
    理      由
一、上揭犯罪事實業據被告甲○於本院準備程序、及審理中均為
    全部認罪之自白，並坦承稱：「該槍是模型店購買的，是塑
    膠樹脂，為玩具槍，有轉輪的，長約十五公分，我並沒有試
    射過，那是一個朋友拿給我的，一支約幾百元」，「本件之
    前我才跟朋友拿這支槍，要帶回家去炫耀」等語。
二、至於被告於審理時雖稱：「我有搭計程車，當時戊○○說話
    的口氣不好，我說話的口氣也不好，二人並沒有衝突，因之
    前我有坐計程車，和人家發生糾紛，結果被計程車圍住。當
    時我和戊○○不知講什麼話，我一時生氣，才拿槍抵住戊○○，當時我拿出槍枝，戊○○看到我拿槍出來就棄車逃走，
    所以我才開戊○○的計程車回家」，「他們車子在追，我並
    沒有想要去撞他們，他們在漢口街時就用球棒砸戊○○的車
    子，當時我是為了逃逸，我車子也很快，才追撞他們的，當
    時我只想把車子開到我家，就丟棄該車，我沒有行搶的意思
    ，當時我也有受傷」，「我上車時已經有部分酒醉，對當時
    的情形並不是很清楚」等語，而辯稱：「沒有行搶的意思」
    云云。然被害人戊○○已到庭指訴稱：「我並沒有和被告起
    衝突，我本來還在駕駛，後來被告用槍抵住我的後頸部，我
    有用手撥開該槍枝，我知道應是疑似槍枝，所以就路邊停車
    ，下車跑了，我尚未開口要跟被告收車資，被告就持槍把我
    嚇跑」，「被告只有在上車時，說要去青年公園附近的高爾
    夫球練習場，之後又改變到國興路，改到國興路之後被告就
    持槍抵住我的頸部，我就下車跑了，我沒有和被告對話，被
    告一上車就有聞到濃濃的酒味，被告確實有喝酒」等語。查
    被告家住台北縣永和市○○里○○路四十巷三弄十七號，如
    僅圖一時方便，而利用搶得之計程車順路開回家，為何先駕
    駛該搶得之計程車開往台北市士林區方向逃逸，嗣戊○○經
    由治安聯防無線電台通報協尋該車，為鄭萬金發現後，鄭萬
    金即駕駛車號七八○─ＣＪ號計程車尾隨至臺北市○○街與
    館前路口攔截，被告才駕駛上開搶得贓車轉往臺北縣永和市
    方向逃逸，是被告應係恃其持有玩具手槍，而搶得該計程車
    使用，被告所辯無行搶的意思一節，不足採信。此外被告上
    開犯行，核與被害人戊○○、己○○於本院審理時到庭之指
    訴及被害人丙○○，證人鄭萬金於警、偵訊時證述情節大致
    相符，且在戊○○被搶之計程車上，扣得甲○所有，作案時
    所戴之帽子一頂，而在該帽緣上採得之ＤＮＡ，送請內政部
    警政署刑事警察局鑑驗，經鑑驗結果，與被告甲○之ＤＮＡ
    ─ＳＴＲ型別相符，並有內政部警政署刑事警察局九十四年
    十二月二十六日刑醫字第○九四○一六○七六七號鑑驗書影
    本附卷可證、另在被搶之計程車上採得之指紋，送請內政部
    警政署刑事警察局鑑定，該車上指紋亦與被害人戊○○之指
    紋相符，此有內政部警政署刑事警察局九十四年十一月二十
    九日刑紋字第○九四○一七三四三六號鑑驗書影本各一紙附
    卷可稽。被告前述自白與事實相符，其強盜、毀損犯行均堪
    認定。
三、按刑法第三百二十八條第一項所稱之「強暴」，指對人之身
    體，足以抑制他人抵抗程度之有形力之行使；亦即直接或間
    接對於人之身體施以暴力，壓制被害人之抗拒。至於是否「
    不能抗拒」，除應考量行為人所實施之不法手段是否足以抑
    制通常人之抗拒，使之喪失自由意思外，並應就被害人之年
    齡、性別、性格、體能及當時所處環境等因素，加以客觀之
    考察，以為判別標準（最高法院八十八年度台上字第二一三
    二號判決參照）。經查被告所為事實欄所載之犯行，固係持
    自備之玩具手槍為之，惟該玩具手槍因未扣案，本院自無從
    評斷其於客觀上是否足以對人之生命、身體、安全構成威脅
    及危險性，而為兇器之認定，因該玩具手槍是否為兇器，事
    涉加重強盜罪之加重條件，於審判上自需為嚴格之證明，被
    害人戊○○已於本院指訴稱無法辨識其材質只知道應是疑似
    槍枝，而被告則於本院審理時坦承稱：「該槍是模型店購買
    的，是塑膠樹脂，為玩具槍，有轉輪的，長約十五公分，我
    並沒有試射過」（均見本院卷審理筆錄），客觀上自難認足
    以對人之生命、身體、安全構成威脅，則依刑事訴訟法上「
    罪疑惟輕」原則，應認被告此部分所為與刑法第三百二十一
    條第一項第三款之加重構成要件尚屬未符；惟被告以出示外
    型幾可亂真之玩具手槍抵住被害人後頸部，被害人專心開車
    ，無法回頭正視判斷該槍枝，被告以此強暴之方式使被害人
    不能抗拒而棄車逃跑，被告旋即強行取得該計程車，而取其
    財物，其程度應已足以抑壓被害人戊○○之抗拒能力而構成
    強盜罪之「強暴」手段。是核被告所為係犯刑法第三百二十
    八條第一項之普通強盜罪及同法第三百五十四條之毀損罪。
    被告以一駕車衝撞之損壞行為，同時損壞告訴人己○○、丙○○上開二部計程車，為想像競合犯，應依刑法第五十五條
    規定，從一重之毀損罪論處。被告所犯上開二罪，犯意各別
    ，行為有異，應予分論併罰。查被告行為後，刑法第五十一
    條第五款修正數罪併罰定其應執行者為：「宣告多數有期徒
    刑者，於各刑中之最長期以上，各刑合併之刑期以下，定其
    刑期。但不得逾三十年。」，與舊法規定之數罪併罰定其應
    執行者：「宣告多數有期徒刑者，於各刑中之最長期以上，
    各刑合併之刑期以下，定其刑期。但不得逾二十年。」之規
    定相較，自以舊法規定之定應執行刑之上限為二十年對行為
    人較為有利，此為影響行為人刑罰之法律效果，是被告行為
    後法律已有所變更，經比較新舊刑法第五十一條第五款之規
    定，應依刑法第二條第一項前段之規定，適用被告行為時之
    舊法，而定其應執行之刑，併此敘明。爰分別審酌被告前已
    有犯罪紀錄，現仍在假釋期間，有被告前科資料可參，其為
    本案犯行時正值壯年有為之時，不思以正當方法賺取金錢，
    竟因一時酒後激憤，而強得被害人之計程車，犯下本案強盜
    及毀損罪行，對社會治安之危害非小，惡行非輕，惟念及其
    因一時思慮不周犯下本案強盜罪行，強盜之計程車已歸還被
    害人，且犯罪後坦承犯行，態度尚佳，毀損計程車之程度，
    被害人戊○○、己○○於審理中亦表示依法處理等一切情狀
    ，分別量處如主文所示之刑，並定其應執行之刑。扣案之帽
    子一頂，為被告所有，供強盜作案時所戴之用，已經被告供
    承在卷，依刑法第三十八條第一項第二款規定，諭知沒收。
    至於被告持以作案用之玩具手槍一枝，既未扣案，難認有何
    殺傷力，且被告復供稱已丟棄，加以案發迄今已逾九月，應
    已滅失，為免將來執行困難，爰不併予宣告沒收，附此敘明
    。
據上論斷，應依刑事訴訟法第二百九十九條第一項前段，刑法第
二條第一項、第三百二十八條第一項、第三百五十四條、第三十
八條第一項第二款、第五十五條、修正前刑法第五十一條第五款
，罰金罰鍰提高標準條例第一條前段，判決如主文。
本院經檢察官乙○○到庭執行職務。
中    華    民    國  九十五  年    七    月    十九  日
                刑事第四庭 審判長法  官 張國忠
                                 法  官 滕治平
                                 法  官 黃松竹
上正本證明與原本無異。
如不服本判決，應於送達後十日內向本院提出上訴狀（須附繕本
），上訴於臺灣高等法院臺中分院。
                                 書記官 董美惠
中    華    民    國  九十五  年    七    月    十九  日
附錄論罪科刑法條
刑法第三百二十八條第一項：
意圖為自己或第三人不法之所有，以強暴、脅迫、藥劑、催眠術
或他法，至使不能抗拒，而取他人之物或使其交付者，為強盜罪
，處五年以上有期徒刑。


司法院資訊處製作；財團法人民間司法改革基金會備份。
